【裁判字號】    99,訴,1823
【裁判日期】    990726
【裁判案由】    毒品危害防制條例
【裁判全文】
臺灣臺中地方法院刑事判決              99年度訴字第1823號
公  訴  人  臺灣臺中地方法院檢察署檢察官
被      告  甲○○
上列被告因違反毒品危害防制條例案件，經檢察官提起公訴（99
年度毒偵字第1314號），被告於本院準備程式中就被訴之事實為
有罪之陳述，經本院合議庭裁定由受命法官獨任進行簡式審判程
序審理，判決如下：
    主      文
甲○○施用第一級毒品，累犯，處有期徒刑拾月。扣案海洛因壹
包（含包裝袋壹個，海洛因粉末驗餘淨重零點零肆公克）沒收
銷燬之。
    事實及理由
壹、程式方面
    刑事訴訟法第273條之1第1 項規定除被告所犯為死刑、無期
    徒刑、最輕本刑為3 年以上有期徒刑之罪或高等法院管轄第
    一審案件者外，於審判期日前之程式進行中，被告先就被訴
    事實為有罪之陳述時，審判長得告知被告簡式審判程式之旨
    ，並聽取當事人、代理人、辯護人及輔佐人之意見後，裁定
    進行簡式審判程式。查本案被告甲○○被訴違反毒品危害防
    制條例案件，非前開不得進行簡式審判程式之案件，經被告
    於本院審理時就被訴之事實為有罪之陳述，且經本院告知被
    告簡式審判程式之旨，聽取被告及檢察官之意見後，爰依刑
    事訴訟法第273 條之1第1項規定裁定改依簡式審判程式審判
    之，先予敘明。
貳、實體方面
一、犯罪事實：
（一）甲○○前於民國92年間，因施用毒品案件，經本院裁定令
      入勒戒處所觀察、勒戒後，因認有繼續施用毒品之傾向，
      復由本院裁定令入戒治處所施以強制戒治，甫於93年8月2
      日執行完畢釋放，並由臺灣臺中地方法院檢察署檢察官以
      93年度戒毒偵字第101 號為不起訴處分確定。嗣又於前開
      強制戒治執行完畢釋放後5 年內之94年間，再因施用第一
      、二級毒品案件，經本院以94年度訴字第1446號，分別判
      處有期徒刑8月、4月，並定應執行有期徒刑10月確定，於
      95年10月6 日因保護管束期滿而執行完畢。詎其猶未悛悔
      警惕，明知海洛因係毒品危害防制條例所列之第一級毒品
      ，不得施用及持有，仍基於施用第一級毒品海洛因（下稱
      海洛因）之犯意，於99年4月6日晚上9 點許，在其位於臺
      中市○區○○路415號6樓之2 之住處內，以將海洛因摻水
      放入針筒注射之方式施用海洛因1次。嗣於同年月7日下午
      5 時30分許，在臺中縣大里市○○路與大里路路口，因形
      跡可疑而為警盤檢後查獲，並扣得第一級毒品海洛因1 小
      包（含包裝袋1個，驗餘淨重為0.034公克）、行動電話（
      含門號0000000000號SIM 卡1張）1具，並於同日經甲○○
      同意採其尿液送驗，鑑驗結果呈嗎啡陽性反應，因而查悉
      上情。
（二）案經臺中縣警察局太平分局報告臺灣臺中地方法院檢察署
      檢察官偵查起訴。
二、上開犯罪事實，業經被告甲○○於警詢時、偵查中及本院準
    備程序時均坦承不諱，且被告同意於前開時地採集之尿液經
    送驗，結果呈海洛因之代謝物嗎啡陽性反應乙節，復有詮昕
    科技股份有限公司99年4 月21日濫用藥物尿液檢驗報告、臺
    中縣警察局太平分局毒品尿液真實姓名對照表各1 份在卷可
    稽，而扣案之白色粉末1 包，經送行政院衛生署草屯療養院
    鑑驗結果，送驗數量淨重0.036公克，驗餘淨重0.034公克，
    檢出第一級毒品海洛因成分，此有行政院衛生署草屯療養院
    99年4月16日草療鑑字第0990400069號鑑定書1份存卷可憑，
    另有臺中縣太平分局扣押筆錄、扣押物品目錄表、刑案現場
    照片3張、刑案現場測繪圖各1份在卷可證，是其確有於如犯
    罪事實欄所載之時、地施用海洛因之犯行至明，足認被告前
    揭自白與事實相符，堪予採信。本案事證明確，被告犯行洵
    堪認定，應依法論科。
三、按觀察、勒戒或強制戒治執行完畢釋放後，5 年內再犯施用
    第一、二級毒品之罪者，檢察官應依法追訴，毒品危害防制
    條例第23條第2 項定有明文；次按修正毒品危害防制條例就
    施用毒品者，僅於「初犯」及「5 年後再犯」二種情形，有
    其追訴條件之限制，即須於初犯經觀察、勒戒或強制戒治釋
    放後，5 年內均無施用毒品之行為，始能認其前所實施之觀
    察、勒戒或強制戒治已足遮斷毒癮，而得於5 年後再犯時，
    再予適用初犯之規定，重行觀察、勒戒等程式；倘5 年內已
    經再犯，被依法追訴處罰，縱其第3次（或第3次以上）施用
    毒品之時間在初犯釋放5年以後，即與「5年後再犯」之情形
    有別，且因已於「5 年內再犯」，顯見其再犯率甚高，原實
    施觀察、勒戒或強制戒治，已無法收其實效，而無5 年戒斷
    期之存在，自無再經觀察、勒戒及強制戒治之必要，應由檢
    察官逕行起訴；最高法院著有95年度台非字第59號判決、95
    年度台非字第65號判決意旨可供參照。查本案被告有如犯罪
    事實欄所載之觀察勒戒、強制戒治及刑之執行等情，此有臺
    灣高等法院被告前案紀錄表等在卷可稽，是被告於93年8 月
    2日強制戒治執行完畢後5年內，於94年間既仍因有施用毒品
    犯行，並經本院判處有期徒刑8、4月，並定應執行有期徒刑
    10月確定，依諸前開條例規定及最高法院判決意旨，因被告
    在強制戒治執行完畢釋放後之5 年內，業有施用毒品之行為
    ，則被告本次於99年4月6日晚上9 時許所為之施用毒品行為
    ，即與5 年後再犯之情形有別，無再經觀察、勒戒或強制戒
    治之必要，應由檢察官逕行起訴，附此敘明。
四、核被告甲○○所為，係犯毒品危害防制條例第10條第1 項之
    施用第一級毒品罪。其施用第一級毒品前持有第一級毒品之
    低度行為經施用之高度行為所吸收，不另論罪。又被告有如
    事實欄所載犯罪科刑及刑之執行情形，有臺灣高等法院被告
    前案紀錄表在卷可稽，其於有期徒刑執行完畢後5 年內，故
    意再犯本案有期徒刑以上之罪，為累犯，應依法加重其刑。
    再被告雖於偵查中有供出毒品來源，惟經本院函詢臺灣臺中
    地方法院檢察署後，臺灣臺中地方法院檢察署表示因該案證
    人前後指證不一，而未能查得其他正犯或共犯，是該案依法
    簽結等情，有臺灣臺中地方法院檢察署99年7月9日中檢輝始
    99毒偵1314字第099036號函1 紙在卷可查，是本件自無從適
    用毒品危害防制條例第17條第1 項規定，併此敘明。爰審酌
    被告有如事實欄所示施用毒品而經觀察、勒戒、強制戒治及
    刑之執行紀錄，有上開前案紀錄表可參，詎其猶未悛悔警惕
    ，再犯本案施用第一級毒品罪，顯未因前所受之觀察、勒戒
    、強制戒治及刑之執行而決心改過，矯正其行，自製力不佳
    ，又被告施用毒品不但足以導致精神障礙、性格異常，甚至
    造成生命危險，戕害個人身心健康，對社會治安可能之危害
    程度非輕，並兼衡其施用第一級毒品之次數、犯罪後坦承犯
    行，態度尚佳及其犯罪動機、目的、手段、生活狀況、智識
    程度等一切情狀，量處如主文所示之刑，以示儆懲。
五、扣案之海洛因1 包（送驗前含沾附海洛因而無法完全析離之
    包裝袋共計重0.036公克，海洛因粉末驗餘淨重0.034公克）
    ，為查獲之毒品，有上開鑑定書1 份在卷可參，不問屬於犯
    人與否，應依毒品危害防制條例第18條第1 項前段規定，於
    該罪名主文項下宣告沒收銷燬之；至扣案之上開海洛因包裝
    袋1 個，因現今採用之鑑驗方式，包裝袋仍會殘留微量毒品
    而無法將之完全析離，此為法院審理毒品案件時所已知，則
    扣案之包裝袋1 個既無法與上開海洛因完全析離，自應包含
    於上開毒品，一併宣告沒收銷燬。又因送鑑用罊之毒品，已
    不存在，自無從沒收之，附此敘明。另扣案之行動電話（含
    門號0000000000號SIM卡1張）1 具，係被告所有，惟非供其
    施用毒品所使用之物，業據其供承在卷，並有台灣大哥大資
    料查詢單1紙在卷可佐，亦無從依刑法第38條第1項第2 款之
    規定宣告沒收之。
據上論斷，應依刑事訴訟法第273條之1第1項、第299條第1 項前
段，毒品危害防制條例第10條第1 項、第18條第1 項前段，刑法
第11條、第47條第1項，判決如主文。
本案經檢察官乙○○到庭執行職務。
中    華    民    國    99    年    7     月     26   日
                  刑事第四庭  法  官  潘曉玫
以上正本證明與原本無異。
如不服本判決應於收受判決後10日內向本院提出上訴書狀，並應
敘述具體理由；其未敘述上訴理由者，應於上訴期間屆滿後20日
內向本院補提理由書（均須按他造當事人之人數附繕本）「切勿
逕送上級法院」。
                              書記官  張齡方
中    華    民    國    99    年    7     月    26    日
附錄本案論罪科刑法條全文：
毒品危害防制條例第十條
施用第一級毒品者，處六月以上五年以下有期徒刑。
施用第二級毒品者，處三年以下有期徒刑。

司法院資訊處製作；財團法人民間司法改革基金會備份。
